行　政　法　院　判　決　　　　　　　　　　　　　八十八年度判字第二○二七號
　　原　　　告　甲○○
　　被　　　告　台北縣中和市公所
右當事人間因徵收補償事件，原告不服台灣省政府中華民國八十六年十二月十日八六
府訴二字第一七二五九六號再訴願決定，提起行政訴訟，本院判決如左︰
　　主  文
原告之訴駁回。
　　事  實
緣原告主張其所有坐落台北縣中和市○○段尖山腳八五、八二之一兩筆地號土地，台
北縣政府認屬日據時代已形成之既成道路『保甲路』用地，迄未辦理徵收，請求儘速
辦理徵收，以維其權益。被告於民國八十五年十二月七日以八六北縣中工字第五四八
三六號函覆原告略以：「查本案係屬既成道路，而目前所有既成巷道之取得所需經費
至為龐大，須俟研擬周延長遠計畫，並籌措巨額財源後，再予辦理徵收作業。」否准
原告請求，原告不服，一再訴願均遭決定駁回，遂提起本件行政訴訟，茲摘兩造訴
辯意旨如次：
原告起訴意旨略謂︰一、台灣省政府八十六年十二月十日八六府訴二字第一七二五九
六號再訴願決定書（已於2.10.呈存）裁示「系爭都市計畫住宅區○○○○道路用地
．．．應經都市計畫變更．．．始可辦理。」原告依裁示向台北縣政府聲請（聲請書
已於2.10.呈存），迄今無回應，基於法律時效而被迫提起本起訴案，俾求法律上保
障人民財產之權益。二、素聞奸商吞奪百姓買賣房地財產，系爭地台北地方法院六十
六年民執乙字第九一四二號案即一現實例，原告恐受害而向公證之法院標得系爭地等
，奸商等占用地已解決，但是政府機關占用系爭地迄今無法解決，一再藉詞推托，其
係「民主法治」我政府作為乎﹖三、系爭地台北縣政府8.18.八六北府訴決字第三一
一三一四號訴願決定書（如附件一）稱係為日據時「保甲路」，但是原都市○○○○
路不為路」，足證該計畫有缺失，理應變更。四、台北縣政府於八十五年五月一日以
八五北工都字第一六四一號函示：「系爭地可依規定聲請「廢道」，但是當地居民均
不同意，詳請參見現況圖片，系爭地已為房屋門口或巷口，廢道其出路必無著，怎可
廢﹖故請求被告應辦妥都市計畫變更，徵收補償原告上開二筆土地等語。
被告答辯意旨略謂︰一、緣原告所坐落本市○○段尖山腳小段八五、八二－一地號土
地，經查係日據時代已形成之既成道路（保甲路）用地，上揭地號並於民國四十四年
依據都市計畫法第三十二條第一項規定分區編定為住宅區，但原告申請辦理徵收其土
地，依土地法第二○八條及第二○九條規定程序不合，故無法辦理徵收。二、關於既
成道路使用之住宅區土地得否辦理徵收，司法院釋字第四○○號解釋獲致結論略以：
「既成道路如屬都市計畫住宅區、商業區或其他使用分區之土地，徵收作為道路之使
用，核與都市計畫法第五十二條規定不符，如確有徵收作為道路使用之需要，應依法
先行變更都市○○○道路用地後，再行徵收，以資適法」。本案仍應經都市○○○○
○道路用地後始可辦理。前項都市計畫法之變更程序需依都市計畫法第二十四條提出
申請或同法第二十六條通盤檢討通過。三、綜上結論，本件原告之訴為無理由，請駁
回原告之訴等語。
　　理  由
按都市計畫範圍內，各級政府徵收私有土地，不得妨礙當地都市計畫。為都市計畫法
第五十二條所明定。又都市計畫住宅區○○○○道路用地如擬徵收作為道路用地使用
，仍應經都市○○○○○道路用地後始可辦理。本件原告所有坐落台北縣中和市○○
段尖山腳八五、八二之一地號兩筆土地，於民國八十一年三月間因重測合併，變更為
中和市○○段三二八地號，該土地使用分區為住宅區，有都市計畫土地使用分區證明
書、土地登記簿、地籍圖謄本等資料附於原處分卷內可資佐證，被告以系爭土地，雖
屬日據時代已形成之既成道路，因目前所為既成巷道之取得所需經費至為龐大，須俟
研擬周延長遠計畫，並籌措巨額財源後，再予辦理徵收作業為由，函復原告，揆諸司
法院釋字第四○○號解釋意旨，尚無不合。原告起訴主張其向法院標得系爭土地，該
地本為田，且長草，台北縣政府都市計畫將系爭地劃為計畫道路旁、水利溝邊「畸零
地」，台北縣政府指稱該地為日據時代已形成之既成道路「保甲路」用地，可依規定
聲請「廢道」，但當地居民均不同意，故應辦妥都市計畫變更，徵收補償系爭土地等
語。然查該系爭土地既係屬日據時代已形成之既成道路『保甲路』用地，已依據都市
計畫法第三十二條第一項規定分區編定為住宅區，如擬徵收作為道路用地使用，仍應
先經都市○○○○○道路用地後始可辦理，系爭土地既未經都市○○○○○道路用地
，被告否准原告請求徵收補償，於法尚無不合，原告所指摘大法官會議解釋排除往年
侵害人民土地權益不當法律及行政命令，有關機關不應再違反憲法，理應儘早「編列
預算」，「或以易地或配給房屋」給原告，以解「官佔民地之困」之詞，尚不足採。
訴願決定及再訴願決定遞予維持原處分尚無違誤，原告起訴意旨經查無理由，應予駁
回。
據上論結，本件原告之訴為無理由，爰依行政訴訟法第二十六條後段判決如主文。
中    華    民    國     八十八      年      五      月     二十七      日
                    行 政 法 院 第 二 庭
                                審 判 長 評  事      陳  石  獅
                                         評  事      徐  樹  海
                                         評  事      彭  鳳  至
                                         評  事      黃  合  文
                                         評  事      林  茂  權
右  正  本  證  明  與  原  本  無  異
                                         法院書記官  蘇  金  全
中    華    民    國     八十八      年      五      月     二十八      日
